最高法院刑事判決　　　　　　　　　 111年度台上字第2933號
上　訴　人　陳宗君




上列上訴人因加重詐欺等罪案件，不服臺灣高等法院中華民國11
1年3月25日第二審判決（111年度上訴字第995號，起訴案號：臺
灣臺北地方檢察署110 年度偵字第4481號），提起上訴，本院判
決如下：
    主  文
上訴駁回。
    理  由
一、按刑事訴訟法第377 條規定，上訴於第三審法院，非以判決
    違背法令為理由，不得為之。是提起第三審上訴，應以原判
    決違背法令為理由，係屬法定要件。如果上訴理由書狀並未
    依據卷內訴訟資料，具體指摘原判決不適用何種法則或如何
    適用不當，或所指摘原判決違法情事，顯與法律規定得為第
    三審上訴理由之違法情形，不相適合時，均應認其上訴為違
    背法律上之程式，予以駁回。至原判決有無違法，與上訴是
    否以違法為理由，係屬二事。
二、原判決以上訴人陳宗君因加重詐欺等罪案件，經第一審法院
    判決後，依法囑託上訴人另案執行所在法務部矯正署臺北監
    獄臺北分監長官送達判決正本，上訴人於民國110 年12月30
    日親自在送達證書上簽名及捺印指印收受，已合法送達，此
    有送達證書附卷可稽。但上訴人遲至111年1月27日，始向上
    訴人另案執行所在之法務部矯正署臺中監獄苗栗分監長官提
    出上訴書狀，因認其提起上訴已逾20日之上訴期間，爰不經
    言詞辯論，駁回其上訴。
三、上訴意旨略以：上訴人係因不諳法律，資質駑鈍，並領有身
    心障礙證明，致遲誤上訴期間。又其係為分擔家計上網找工
    作，致落入詐欺集團之陷阱。原判決未予查明，逕認上訴人
    有加重詐欺犯行，有調查職責未盡之違法云云。
四、本院查：
    上訴期間為20日，自送達判決後起算，刑事訴訟法第349 條
    前段定有明文。羈押收容於監所之被告提起上訴者，不論係
    向監所長官提出上訴書狀，抑或逕向原審法院提出上訴書狀
    ，均無不可。其向監所長官提出上訴書狀者，依刑事訴訟法
    第351條第1項規定，於上訴期間內提出者，視為上訴期間內
    之上訴，自無扣除在途期間可言。其不經監所長官而逕向原
    審法院提出上訴書狀者，倘該監所不在法院所在地，應依同
    法第66條第1 項規定，扣除其在途期間，並以書狀實際到達
    法院之日，為提出於法院之日。
    本件上訴期間，應自上訴人收受送達之翌日即110 年12月31
    日起算20日。而卷附上訴人之上訴狀內頁係加蓋「法務部矯
    正署苗栗看守所『收受』收容人訴狀章」，且其上記載之訴
    狀收受時間係「111年1月27日」，足認上訴人係向監所長官
    提出上訴狀，而無須扣除在途期間，則上訴期間應於111年1
    月19日屆滿，上訴人迨於同年1 月27日，始向監所長官提出
    上訴書狀，已經逾期。又縱認上訴人係逕向第一審法院提出
    上訴狀，經扣除在途期間4 日，其上訴期間亦於「111年1月
    24日」屆滿（期間末日為同年月23日適為週日，以其次日代
    之）。而卷附郵寄信封之收件章戳顯示，上訴狀迨於「 111
    年1 月28日」到達法院，亦已逾期。原判決以上訴人之上訴
    逾期而駁回其第二審上訴，依上開說明，尚無不合。
五、上訴意旨僅泛稱：其因不諳法律，致遲誤上訴期間等云云，
    而未具體指摘原判決所為論斷說明，有何違背法令之情形。
    依照首揭說明，應認本件上訴均為違背法律上之程式，予以
    駁回。又本院既以上訴不合法予以駁回，上訴意旨另指原判
    決有調查職責未盡之違法一節，本院無從審究，併此敘明。
據上論結，應依刑事訴訟法第395條前段，判決如主文。
中    華    民    國   111   年    6    月    16      日
                  刑事第五庭審判長法  官  李  錦  樑  
                                  法  官  周  政  達  
                                  法  官  吳  淑  惠  
                                  法  官  錢  建  榮  
                                  法  官  林  孟  宜  
本件正本證明與原本無異
                                  書記官
中    華    民    國   111    年    6     月    22    日